臺北高等行政法院判決
　　　　　　　　　　　　　　　　　　93年度訴字第03776號
　　　　　　　　　　　　　　　.
原　　　告　甲○○
訴訟代理人　歐斐文律師
被　　　告　臺北市稅捐稽徵處
代　表　人　乙○○（處長）
訴訟代理人　丁○○
　　　　　　丙○○
上列當事人間因土地增值稅事件，原告不服臺北市政府中華民國
93年10月6日府訴字第09318983200號訴願決定，提起行政訴訟。
本院判決如下：
　　主  文
原告之訴駁回。
訴訟費用由原告負擔。
　　事  實
一、事實概要：原告於民國91年11月29日因繼承分割取得被繼承
    人馮稔華重購之臺北市○○區○○段二小段337、338及341
    地號等三筆土地應有部分各117/20,000；丁建樹 (原告之兄
    )繼承系爭三筆土地應有部分各291/20,000。原告復於92年6
    月17日贈與配偶王素螢，嗣經被告查得被繼承人馮稔華於89
    年10月16日重購取得系爭三筆土地時，經被告以90 年5月24
    日北市稽士林丙字第9060959400號函依土地稅法第35條規定
    核准退還原出售臺北市○○區○○段一小段307、382地號土
    地之土地增值稅計新臺幣（以下同）1,592,774 元。則依土
    地稅法第37條規定，至94年10月16日止5年內系爭三筆土地
    如再行移轉時，應追繳原退還稅款；本件原告於繼承分割取
    得系爭三筆土地後，於92年6月17日即於上述5年期間內再行
    贈與移轉登記予其配偶王素螢，被告乃以93年4月22日北市
    稽士林甲字第09360405300號函核定追繳原部分退還稅款計
    880,227元。原告不服，申請復查，經復查駁回。原告仍不
    服，向臺北市政府提起訴願，經訴願決定駁回，原告猶未甘
    服，遂向本院提起行政訴訟。
二、兩造聲明：
　(一)原告聲明：
  1.原處分及訴願決定均撤銷。
  2.訴訟費用由被告負擔。
　(二)被告聲明：
  1.駁回原告之訴。
  2.訴訟費用由原告負擔。
三、兩造之主張：
甲、原告主張：
  (一)被告係以原告之被繼承人馮稔華於89年10月16日取得臺北市
    北投區○○段○○段337、338、341地號三筆土地，權利範
    圍十分之七，復於90年5月1日出售其所有坐落臺北市○○區
    ○○段1小段307、382地號二筆土地，並於90年5月9日向被
    告申請依土地稅法第35條規定，就已納土地增值稅額內退還
    不足支付新購土地地價之數額，經被告於90年5月24日，以
    北市稽士林丙字第906095400號函退還土地增值稅計1,592,
    774元。嗣原告於91年11月29日因繼承分割取得前該三筆土
    地權利範圍2/10後，原告於92年6月17日將系爭三筆土地，
    贈與配偶王素螢。故而認原告繼承系爭三筆土地，於5年內
    再行移轉配偶，自應追繳原退還稅款計880,227元。
  (二)原告之被繼承人馮稔華，與原告之配偶王素螢於89年10月間
    ，依照7/10及3/10之比例，合資購買系爭三筆土地及其上建
    築物所有權全部，作為自用住宅用地，並依照前該出資比例
    ，即馮稔華7/10、王素螢3/10，辦妥產權移轉登記，故本件
    系爭不動產之受贈人王素螢亦為系爭三筆土地共有人之一。
    嗣馮稔華於91年11月29日去世後，原告因分割繼承取得系爭
    三筆土地權利範為2/10，故系爭土地之共有人為原告、原告
    之妻及原告之兄丁建樹，分別為2/10、3/10、5/10。原告為
    使產權單純，乃於 92年6月17日將前揭系爭三筆土地權利範
    為2/10贈與其配偶王素螢。
  (三)按土地稅法第37條有關追繳原退還稅款規定，其立法意旨，
    係為避免當事人於退稅後即將另購之土地再行移轉或轉作其
    他用途，以逃漏土地增值稅，並從事土地投機。就此審究本
    件就原告之主觀意圖是否為逃漏稅捐，及本件土地移轉係屬
    夫妻間權利移轉; 且本件系爭三筆土地，並非獨立一個所有
    權之移轉，而係應有部份之移轉予他共有人，此移轉後系爭
    土地之使用狀況仍為原告夫婦居住使用，無涉及任何土地投
    資等情，足以認定與前揭立法意旨所欲杜絕之情，大相逕庭
    ，是無前引法條之適用，原復查決定未予審究，應予撤銷。
  (四)系爭三筆土地，係因繼承原因而取得產權，原告無從得知有
    重購退稅之情事，足認原告並無逃漏土地增值稅，從事土地
    投機之意圖。原告之被繼承人馮稔華於購買系爭土地時曾因
    符合土地稅法第35條之規定，而享有重購退稅之退稅情事，
    並非原告所知悉，既不知悉，則難謂原告有逃漏土地增值稅
    及從事土地投機之意圖，顯然本件並不符合土地稅法第37
    條立法意旨所定。
  (五)又系爭三筆土地，原告所繼承者，僅為系爭三筆土地應有部
    分之2/10，受贈人即原告之配偶，王素螢所受讓者為前該2/
    10。惟查王素螢本為系爭三筆土地之共有人之一，王素螢所
    有權利範圍為3/10，其原有系爭三筆土地3/10，再加上原告
    贈與系爭三筆土地之2/10後，王素螢仍維持原來土地之使用
    狀況，故而贈與予配偶後不可能將系爭三筆土地轉作其他用
    途，是以並不符合地稅法第37條之規定。
  (六)綜上所陳，被告之認事用法諸多違誤，應予撤銷。爰謹請鈞
    院鑒核，惠予撤銷原處分及復查決定，庶符法制，俾維權益
    。
乙、被告主張：
  (一)原告之被繼承人馮稔華於89年10月16日登記取得系爭三筆土
    地，復於90年5月1日出售其所有臺北市○○區○○段一小段
    307、382地號二筆土地，並於90年5月9日向被告申請依土地
    稅法第35條規定，就其已繳土地增值稅額內退還不足支付新
    購土地地價之數額，經被告以90年5月24日北市稽士林丙字
    第9060959400號函核准退還土地增值稅計1,592,774元。嗣
    原告於91年11月29日繼承分割取得系爭三筆土地之117/20.
    000後，於92年6月17日贈與配偶王素螢，有卷附臺北市都市
    土地卡及地籍地價地籍圖資料電傳資訊服務系統影本可稽，
    被告乃以93年4月22日北市稽士林甲字第09360405300號函核
    定追繳原部分退還稅款計880,227元，洵屬有據。
  (二)按原告繼承分割取得之被繼承人馮稔華重購之系爭三筆土地
    之117/20,000於92年6月17日由原告贈予其配偶之事實，為
    原告所不否認，復依財政部90年6月18日臺財稅字第0900453
    106號令釋：「...... 土地所有權人因重購自用住宅用地，
    經核准依土地稅法第35條規定退還土地增值稅後，其重購之
    土地自完成移轉登記之日起，5年內贈與移轉登記予其配偶
    ，如不依同法第37條規定追繳原退還稅款，則夫售地而妻購
    地或妻售地而夫購地此種原不適用退還土地增值稅之情形，
    即可利用此一方式申請退還稅款後再行登記到夫或妻之名下
    。是類情形，仍有取巧逃漏土地增值稅之虞，且依現行民法
    規定，其產權已由受贈配偶取得，係屬實質移轉，依土地稅
    法第37條規定，仍應追繳原退還稅款。」之意旨，重購自用
    住宅土地贈與其配偶且完成移轉登記，其產權實際上已由受
    贈配偶取得，係屬實質移轉，是原告主張夫妻間所有權之移
    轉不屬於此範圍，並未違反土地稅法第37條規定乙節，顯有
    誤解。
  (三)至原告另訴稱系爭三筆土地，係因繼承原因而取得產權，原
    告並無從得知有重購退稅情事乙節，經查原告之被繼承人因
    重購土地退還土地增值稅，原告5年內復將重購土地再行移
    轉，自應依土地稅法第37條規定追繳原退還稅款，尚難以其
    不知系爭三筆土地有重購退稅等理由主張免追繳，是其前述
    理由不足採據。從而，本件被告依土地稅法第37條規定追繳
    系爭土地原退還之土地增值稅款，被告復查決定予以駁回，
    揆諸前揭規定及函釋意旨，並無不合，訴願決定遞予維持，
    亦無違誤，敬請駁回原告之訴。
　　理  由
一、按「土地所有權人於出售土地後，自完成移轉登記之日起，
    二年內重購自用住宅用地，其新購土地地價超過原出售土地
    地償，扣除繳納土地增值稅後之餘額，得向稽徵機關辦理退
    稅。前項土地所有權人於先購買土地後，自完成移轉登記之
    日起二年內，始行出售者準用之」、「土地所有權人因重購
    土地退還土地增值稅者，其重購之土地，自完成移轉登記之
    日起，五年內再行移轉時，除就該次移轉之漲價總數額課徵
    土地增值稅外，並應追繳退還稅款；重購之土地，改作其他
    用途者亦同。」為土地稅法第35條第1、2項及第37條所明定
    。
二、本件係原告於91年11月29日因繼承分割取得被繼承人馮稔華
    重購之臺北市○○區○○段二小段337、338及341地號等三
    筆土地應有部分各117/20,000；丁建樹繼承系爭三筆土地應
    有部分各291/20,000。原告復於92年6月17日贈與配偶王素
    螢，嗣經被告查得被繼承人馮稔華於89年10月16日重購取得
    系爭三筆土地時，經被告於90年5月24日核准退還原出售臺
    北市○○區○○段一小段307、382地號土地之土地增值稅計
    1,592,774元。然原告於繼承分割取得系爭三筆土地後，於
    92年6月17日即於上述5年期間內再行贈與移轉登記予其配偶
    王素螢，被告乃以93年4月22日北市稽士林甲字第093604053
    00號函核定追繳原部分退還稅款計880,227元。原告則不服
    ，為如事實欄所載之主張。
三、經查：
  (一)原告之被繼承人馮稔華於89年10月16日登記取得系爭三筆土
    地，復於90年5月1日出售其所有臺北市○○區○○段一小段
    307、382地號二筆土地，並於90年5月9日向被告申請就其已
    繳土地增值稅額內退還不足支付新購土地地價之數額，經被
    告核准退還土地增值稅計1,592,774元。嗣原告於91年11月2
    9日繼承分割取得系爭三筆土地之117/20.000後，於92年6月
    17日贈與配偶王素螢之事實，有卷附臺北市都市土地卡、地
    籍地價地籍圖資料電傳資訊服務系統及被告所屬士林分處90
    年5月24日北市稽士林丙字第9060959400號函等影本各一紙
    附原處分卷足憑，且為原告所不爭執，洵堪認定。
  (二)按「土地稅法第37條有關追繳原退還稅款規定之立法意旨，
    係為避免當事人於退稅後即將另購之土地再行移轉或轉作其
    他用途，以逃漏土地增值稅，並從事土地投機；又民法親屬
    編修正（74年6月5日）後，以妻名義登記之自用住宅用地，
    於出售後2年內以夫名義重購土地，或先以夫名義重購後2年
    內再出售以妻名義登記之土地，因該土地已屬妻所有，故應
    不得適用重購退稅，前經本部86年9月18日台財稅第8605345
    68號函釋有案；土地所有權人因重購自用住宅用地，經核准
    依土地稅法第35條規定退還土地增值稅後，其重購之土地自
    完成移轉登記之日起，5年內贈與移轉登記予其配偶，如不
    依同法第37條規定追繳原退還稅款，則夫售地而妻購地或妻
    售地而夫購地此種原不適用退還土地增值稅之情形，即可利
    用此一方式申請退還稅款後再行登記到夫或妻之名下。是類
    情形，仍有取巧逃漏土地增值稅之虞，且依現行民法規定，
    其產權已由受贈配偶取得，係屬實質移轉，依土地稅法第37
    條規定，仍應追繳原退還稅款。」為財政部90年6月18日台
    財稅字第900453106號函之見解，該函釋乃係主管機關就所
    屬機關因執行土地稅法第37條之規定發生疑義，以主管機關
    之地位為符合法規原意之釋示，與上開法律規定之重購自用
    住宅用地於五年內再行移轉應追繳原已退還土地增值稅規定
    的立法意旨相符，本院自得予以援用。是原告主張其將系爭
    土地贈與配偶，並未移轉他人獲利，應無土地稅法第37條之
    適用云云，容有誤解，尚難可採。
  (三)上開土地稅法第35條有關重購自用住宅土地退還已繳納土地
    增值稅規定之立法意旨，在於考量土地所有權人因住所遷移
    等實際需要，必須出售原有自用住宅用地，而另於他處購買
    自用住宅用地，為避免因課徵土地增值稅，降低其重購土地
    之能力，乃准就其已納土地增值稅額內，退還其不足支付新
    購土地地價之數額，是以若土地所有權人於退稅後即將另購
    之土地再行移轉或轉作其他用途，即與前述土地稅法第35條
    之立法意旨有違，故於土地稅法第37條明訂，若土地所有權
    人因重購土地退還土地增值稅者，其重購土地，自完成移轉
    登記之日起，5年內再行移轉時，除就該次移轉之漲價總數
    額課徵土地增值稅外，並應追繳原退還稅款。查本件原告於
    91 年11月29日因繼承分割取得被繼承人馮稔華重購之臺北
    市○○區○○段二小段337、338及341地號等三筆土地應有
    部分各117/20,000後，復於92年6月17日贈與配偶王素螢，
    揆諸上開說明，被告據以追繳原部分退還稅款計880,227 元
    ，依法並無不合。
  (四)至原告另訴稱系爭三筆土地，係因繼承原因而取得產權，原
    告並無從得知有重購退稅情事乙節；然查原告之被繼承人因
    重購土地退還土地增值稅，原告5年內復將重購土地再行移
    轉，自應依土地稅法第37條規定追繳原退還稅款，已如上述
    自難以其不知系爭三筆土地有重購退稅等理由主張免追繳，
    併此敘明。
四、綜上所述，原處分依法並無不合，訴願決定予以駁回，亦無
    違誤。原告訴請撤銷原處分及訴願決定，為無理由，應予駁
    回。
據上論結，本件原告之訴為無理由，爰依行政訴訟法第98條第3
項前段，判決如主文。
中　　華　　民　　國　　94　　年　　11　　月　　10　　日
                        第七庭審判長法  官　劉　介　中
                                    法  官　李　玉　卿
                                    法  官　黃　秋　鴻
上為正本係照原本作成。
如不服本判決，應於送達後20日內，向本院提出上訴狀並表明上
訴理由，如於本判決宣示後送達前提起上訴者，應於判決送達後
20日內補提上訴理由書（須按他造人數附繕本）。
中　　華　　民　　國　　94　　年　　11　　月　　10　　日
                                       書記官   王琍瑩
